臺灣臺北地方法院民事判決　　　　　　　　　　　　九十二年度重訴字第八一三號
　　原　　　告　甲○○
　　訴訟代理人　張金盛律師
　　被　　　告　菲夢絲國際美容股份有限公司
　　法定代理人　乙○○
　　訴訟代理人　黃啟逢律師
　　　　　　　　王渱鑫律師
當事人間返還價金等事件，本院於民國九十三年六月三十日言詞辯論終結，判決如下
：
    主  文
原告之訴及假執行之聲請均駁回。
訴訟費用由被告負擔。
    事  實
    事實及理由
一、被告之法定代理人於訴訟繫屬中由原來之林武政變更為乙○○，並具狀聲明承受
    訴訟（見本院卷第二三九頁），經核無不合，應予准許。
二、原告主張：伊自民國（下同）八十五年間起即在被告公司消費，至九十一年間消
    費新台幣（下同）七百四十七萬五千元，九十一年已付款從未消費及已付款尚未
    消費完成者計六百十六萬零八十七元，累計八十五年間起至九十一年底尚餘課程
    為八百四十三萬零六百元。原告於九十一年十月三日至被告公司消費時，被告公
    司之受僱人游麗玲疏於注意，明知原告斯時剛做完豐胸手術，竟不慎將原告之右
    胸水袋弄破，復未即時將上情告知原告，反而編造理由予以搪塞，原告即未再繼
    續至被告公司消費，並於同年月十一日重返蔣曉山整型外科醫院檢查，醫生診斷
    證明係「隆乳手術後右側水破裂」，並於同年月十八日重行手術。是本件顯係因
    被告之過失（即債務不履行），致原告無法受領產品之服務（接受課程），依民
    法第二百二十條第一項、第二百二十五條第一項、第二百二十六條第一項規定，
    原告免給付責任，並得向被告請求損害賠償。然經原告多次請求被告退款及賠償
    ，被告均未置理，爰依民法第二百六十三條、二百五十九條第二項、第一百八十
    四條、第一百八十八條、第一百九十五條，消費者保護法第十九條等規定提起本
    訴，請求被告返還價金（一千五百零九萬零六百八十七元）及賠償侵權行為所生
    之損害（二千萬元）。並於起訴後之九十二年八月四日減縮訴之聲明為（見本院
    卷第一九七頁）：（一）被告應給付原告新台幣三千五百零九萬零六百八十七元
    正，及其中一千五百零九萬零六百八十七元自九十一年十月四日起，其餘二千萬
    元自起訴狀副本送達翌日起均至清償日止，按年息百分之五計算之利息。（二）
    原告願以現金或同額之聯邦銀行板橋分行定期存單為擔保，請准宣告假執行。
三、被告則以：無論原告要解除或終止契約，依法均應向被告公司以意思表示為之，
    且依據兩造契約第十六條約定，亦應以書面方式向他方為解除或終止契約之意思
    表示。然原告未曾向被告為合法解除或終止之意思表示，雙方契約仍屬存在，原
    告自不得向被告公司請求退款，且原告亦未在被告公司消費那麼多之金額，如原
    告主張其於九十一年間已付款從未消費款達九百二十二萬三千八百二十九元，則
    原告即應先舉證證明其有支付此筆款項予被告。然原告一直無法提出其付款之證
    明，顯見原告並無如此多之支出。又所謂訪問買賣，其概念上僅止於企業經營者
    係在非經由消費者之邀約，而主動前往消費者之住所、居所或其他地區從事於銷
    售行為。但本訴中，原告與被告之交易從八十九年時即開始，其後續之購買產品
    及服務等行為，及原告購買之場所皆在被告分店中完成，是本件顯非訪問買賣。
    又游麗玲僅是被告分店之美容助理顧問，並無簽核被告分店對外文件之權利，也
    無代表被告或該分店對外為意思表示。是原告所持上載游麗玲簽名之文件，並不
    能據以證明係屬被告對外所為之意思表示，或有對外代表被告之權限。至原告主
    張游麗玲明知原告胸部動過手術，應注意，能注意而疏於注意，致將原告胸部之
    水袋弄破，而認有侵權行為云云。但原告未能舉證證明被告員工游麗玲將原告胸
    部之水袋弄破，且原告有無損害？及被告之行為與原告之損害間有何因果關係，
    亦無法證明。原告既無法證明游麗玲有侵權行為存在，又如何令被告負連帶賠償
    責任？況原告在接受服務後，還表示力道尚要加強，顯見水袋破裂，並非由被告
    之受僱人所致，已屬明顯。並聲明：（一）原告之訴駁回。（二）如受不利之判
    決，被告願供擔保請准宣告免假執行。
四、原告主張自八十五年間起即開始至被告公司消費並接受服務九十一年十月間為止
    之事實，為被告所不爭執，應可採信。惟原告主張其於九十一年間已付款從未消
    費款達九百二十二萬三千八百二十九元，及其於同年十月三日至被告公司消費時
    ，被告公司之受僱人游麗玲明知原告斯時剛做完豐胸手術，竟疏於注意，不慎將
    原告之右胸水袋弄破，復未即時將上情告知原告，反而編造理由予以搪塞等情，
    則為被告所否認，並以前開情詞置辯。是本件原告主張被告債務不履行（給付不
    能）而為解除契約、終止契約以返還價金並請求被告損害賠償有無理由，爭執點
    即在於：被告之受僱人游麗玲有無將原告右胸水袋弄破之行為（加害給付暨侵權
    行為）？原告之解除契約及終止契約是否合法？原告於九十一年間已付款從未消
    費款是否達九百二十二萬三千八百二十九元？茲分述如下：
五、按當事人主張有利於己之事實者，就其事實有舉證之責任。民事訴訟法第二百七
    十七條定有明文。次按民事訴訟如係由原告主張權利者，應先由原告負舉證之責
    ，若原告先不能舉證，以證實自己主張之事實為真實，則被告就其抗辯事實即令
    不能舉證，或其所舉證據尚有疵累，亦應駁回原告之請求（最高法院十七年上字
    第九一七號判例參照）。而任何損害賠償責任不論係侵權行為而發生，或係本於
    債務不履行之原因而存在，皆應以加害原因與損害之間具有因果關係為其要件，
    就此點消費者保護法之商品製造人損害賠償責任之情形亦無例外。就此因果關係
    和一般侵權行為法一樣，諸外國立法例對於商品製造人責任在因果關係上之舉證
    責任，亦規定應由被害人加以舉證，此就我國民事訴訟法引第二百七十七條規定
    而言，亦屬當然之理。本件原告主張被告之受僱人游麗玲於九十一年十月三日明
    知原告剛做完豐胸手術，竟疏於注意，不慎將原告右胸水袋弄破，傷害原告之身
    體及健康等情，固據其提出錄音帶及譯文一份為證，惟為被告否認。經查原告始
    終未為舉證證明其胸部係於九十一年十月三日前不久方做的手術，而原告提出之
    錄音帶譯文內容一係原告與訴外人即被告之店長蔡玉梅二人間之對答（見本院卷
    第二一至第三三頁），充其量僅能證明店長蔡玉梅知悉游麗玲似有被處分乙節，
    但究竟係因何原因遭受處分，蔡玉梅並不知悉，且綜觀全文內容，均係原告自己
    陳述，並叫蔡玉梅不要告訴他人，但要蔡玉梅叫游麗玲一定要向原告道歉等語，
    並不能證明游麗玲明知原告剛做完豐胸手術，卻不慎將原告右胸水袋弄破之事實
    ，亦不能證明店長蔡玉梅知悉此事至明。另錄音帶之譯文內容二係原告與蔡玉梅
    通完電話後再打給游麗玲之對答（見本院卷第三四至第三七頁），游麗玲雖在電
    話中一直承應「對啊、對啊」，及承認有被公司處分，但亦表明「我真的不知道
    ，因為妳趴著，妳這樣子做胸部正面我都沒有很用力」等語，並不足據以證明游
    麗玲係因不慎將原告右胸水袋弄破而被公司處分。且游麗玲並到場證稱：原告之
    胸部已做過十幾年了，伊並未承認將原告右胸之問題係伊造成的，亦未弄破原告
    右胸之水袋（原告是一直到電話錄音時才說有這件事情），自承被公司處分是為
    了安撫客人等語（見本院卷第一七九頁至第一八０頁）。另原告所提出蔣曉山整
    型外科醫院出具之診斷證明書一紙（見本卷第三九頁），亦僅能證明原告曾於同
    年月十一日赴蔣曉山整型外科醫院應診，因「隆乳手術後右側水袋破裂」，而於
    同年月十八日重行手術之事實，並不足據以證明原告右側水袋破裂係於同年月三
    日為被告之受僱人游麗玲所肇致。且觀之蔣曉山整型外科醫院於九十二年十月十
    五日之函覆內容，載明「水袋破裂」於文獻報告約百分之五至百分之十五，原因
    不易查明，可能因注水瓣朕漏失或因水袋褶痕導致壓力不平均而穿孔，只知道時
    間過得愈久，破裂機會愈增加（見本院卷第三五七頁）等語，益證原告主張其於
    同年十月三日剛做完豐胸手術云云，顯屬不實。原告雖主張如非游麗玲之過失，
    原告何以突然不去被告公司接受「服務交易」？惟查原告不再接受被告提供之服
　　務，原因恐有多端，此舉不足以證明游麗玲有何過失，且如原告所言，何以同年
  　十月三日原告未立即向游麗玲或被告提出、反映？又迨至同年月十一日方才就診
    ？於就診後，為何不直接找游麗玲或被告究責，而先與店長蔡玉梅電話聯繫，並
    要求店長蔡玉梅不要告訴他人（含游麗玲），之後才又打電話給游麗玲做電話錄
    音？況在同年十月二日及三日，原告在接受游麗玲之服務後，還表示「力道要加
    強」「很好」等語（見本院卷一七頁所附被告提出之課程收費單之反應及建議欄
    ），足見證人游麗玲所言「我都沒有很用力」等語屬實，原告主張係因游麗玲力
    道太大施力不均導致其右胸水袋破裂云云，與事實不符。此外，原告並未能舉他
    證證明游麗玲於九十一年十月三日有不慎將原告右胸水袋弄破之事實，及其於同
    年月十八日重行手術後何以無法再行接受被告提供之課程服務之事實（按被告並
    無不能繼續提供給付之事實），是原告執此遽行主張本件顯係因被告之過失（債
    務不履行），致原告無法受領產品之服務（接受課程），而依民法第二百二十條
    第一項、第二百二十五條第一項、第二百二十六條第一項規定主張原告免責，並
    得向被告請求損害賠償云云，即屬無據。
六、承前所述，原告既未能舉證明本件被告之受僱人游麗玲於九十一年十月三日有將
    原告右胸水袋弄破之事實，是其據以主張被告有給付不能之債務不履行及侵權行
    為之事實，即屬不能證明，而無足取。復按解除權之行使，應向他方當事人以意
　　思表示為之。第二百五十八條及第二百六十條之規定，於當事人依法律之規定終
  　止契約者準用之。民法第二百五十八條第一項、第二百六十三條分別定有明文。
    而依兩造間之契約第十六條亦約定：「甲、乙就雙方應以書面方式向他方為解除
　　契約或終止契約之意思表示」。是無論原告要解除或終止契約，均應向被告公司
　  以意思表示為之。然依原告所提第之六九七號存證信函內文僅表示：「請貴公司
    於十五日內速與本人連絡，以尋求合理的解決方案，否則本人將提出告訴，貴公
    司應付法律責任」（見本院卷第四十頁），實無解除及終止之意思表示，另三一
    九號函（見本院卷第四三頁）雖有要求退費之表示，但亦未表明要解除及終止系
    爭契約之意思表示，揆諸前開說明，是原告主張業已解除契約及終止契約，即屬
    無據。原告復主張消費者保護法第十九條之規定以為本件返還價金之請求權基礎
    。惟按消費者保護法第十九條係規定「郵購或訪問買賣之消費者，對所收受之商
    品不願買受時，得於收受商品後七日內，退回商品或以書面通知企業經營者解除
    買賣契約，無須說明理由及負擔任何費用或價款。郵購或訪問買賣違反前項規定
    所為之約定無效。契約經解除者，企業經營者與消費者間關於回復原狀之約定，
    對於消費者較民法第二百五十九條之規定不利者，無效。」而本件兩造間自八十
    九年間起即開始交易往來（迄九十一年間為止），均係原告赴被告公司消費並接
    受服務，此為兩造所不爭執，是本件並非郵購買賣或訪問買賣，且早已逾七日內
    得退回商品或以書面通知企業經營者解除契約之期間至明。原告雖主張其並未收
    受商品，而仍得退還商品，然徵之此業之一般交易常情，類如原告之長期消費客
    戶，倘原告於購買相關美容商品後未立即取回自用者，即均係由被告公司繼續占
    有以代交付，並由被告公司之受僱人保管而待原告前來時即以該商品提供按摩等
    服務，是原告顯係前開商品之間接占有人（參照民法第七百六十一條第二項規定
    ），故原告此部分所云，仍無可取。綜上所述，被告既無加害給付或給付不能之
    情形，是原告據以主張被告債務不履行請求被告還返價金，即屬無據。而被告之
    受僱人亦無侵權行為，一如前述，是原告主張被告應負侵權行為之連帶責任賠償
    二千萬元之精神慰撫金，亦屬無據，不應准許。又原告既未能證明被告有加害給
    付及不能給付之情事，而其主張解除及終止契約亦不合法，是本件即無庸再予論
    究原告於九十一年間已付款從未消費款是否達九百二十二萬三千八百二十九元，
    附此敘明。
七、原告之訴既經駁回，是其假執行之聲請，即失所附麗，不應准許。
八、本件事證已明確，兩造其餘攻擊防禦方法及舉證，經核於判決結論無影響，爰不
    一一贅論，併此敘明。
九、結論：原告之訴為無理由，依民事訴訟法第七十八條，判決如主文。
中　　　華　　　民　　　國　　九十三　　年　　　六　　　月　　三十　　　日
　　　　　　                        民事第三庭  法      官    林振芳
正本係照原本作成
如對本判決上訴，須於判決送達後廿日內向本院提出上訴狀
中　　　華　　　民　　　國　　九十三　　年　　　六　　　月　　三十　　　日
                                                法院書記官    李淑芬
